【裁判字號】    99,易緝,79
【裁判日期】    991220
【裁判案由】    竊盜等
【裁判全文】
臺灣臺南地方法院刑事判決              99年度易緝字第79號
公  訴  人  臺灣臺南地方法院檢察署檢察官
被      告  陳峰民
上列被告因竊盜案件，經檢察官提起公訴（76年度偵字第6847號
），本院判決如下：
    主  文
本件免訴。
    理  由
一、公訴意旨略以：如附件起訴書所載。
二、按案件時效已完成者，應諭知免訴之判決，並得不經言詞辯
    論為之，刑事訴訟法第三百零二條第二款、第三百零七條分
    別定有明文。又按行為後法律有變更者，適用行為時之法律
    。但行為後之法律有利於行為人者，適用最有利於行為人之
    法律，修正後刑法第二條第一項定有明文。查本件被告行為
    後，刑法部分條文修正施行，而修正施行後刑法第二條第一
    項亦修正規定，然此乃為與刑法第一條罪刑法定主義相互契
    合，以貫徹法律禁止溯及既往原則，其乃規範行為後法律變
    更所生新舊法律比較適用之準據法，本身尚無比較新舊法之
    問題，故應一律適用修正施行後刑法第二條之規定以決定適
    用之刑罰法律（最高法院九十五年五月二十三日刑事庭第八
    次會議決議可資參照），此先併予敘明。
  (一)查本件被告行為時刑法第八十條追訴權之時效期間規定為：
    「追訴權，因左列期間不行使而消滅：一  死刑、無期徒刑
    或十年以上有期徒刑者，二十年。二  三年以上十年未滿有
    期徒刑者，十年。三  一年以上三年未滿有期徒刑者，五年
    。四  一年未滿有期徒刑者，三年。五  拘役或罰金者，一
    年。前項期間自犯罪成立之日起算。但犯罪行為有連續或繼
    續之狀態者，自行為終了之日起算」。修正施行後刑法第八
    十條第一項關於追訴權時效之期間均較修正前為長。
  (二)準此，本件被告行為時所涉犯最重主刑為刑法第三百二十一
    條第一項加重竊盜罪，其法定刑為「六月以上、五年以下有
    期徒刑」，是依被告行為時之舊法，追訴時效期間為十年，
    新法之追訴時效期間則為二十年。比較新、舊法結果，被告
    行為時之舊法對其較為有利，揆諸前開修正後之刑法第二條
    第一項前段之規定，本件應適用被告行為時之舊法。則關於
    追訴權時效之停止進行，及其期間、計算，並一體適用修正
    施行前刑法第八十三條之規定，併予敘明。
三、查本件被告被訴連續觸犯刑法第三百二十一條第一項之加重
    竊盜罪，其最後行為終了之日為民國七十三年八月上旬某日
    （如起訴書附表編號37），因不知其日，應以該月十五日為
    準，故被告行為終了日為七十三年八月十五日，被告因逃匿
    ，經本院於七十七年四月十五日發佈通緝，致審判之程序不
    能繼續，依修正施行前刑法第八十三條第三項追訴權之時效
    停止原因繼續存在之期間達於時效期間四分之一者，停止原
    因視為消滅之規定，並參酌司法院二十九年院字第一九六三
    號解釋，本案追訴權期間應加計因通緝而停止之期間，及大
    法官會議釋字第一三八號解釋，案件於偵查、審判進行中，
    不發生時效進行之問題，則本件被告被訴竊盜罪之追訴權時
    效已於八十九年八月十一日完成，其計算方式如下：
  (一)被告被訴最重主刑之刑法第三百二十一條第一項之加重竊盜
    罪，其最重本刑為有期徒刑五年，追訴權時效期間為十年，
    加計追訴權時效停止原因視為消滅之四分之一期間，共為十
    二年六月。
  (二)被告之犯罪行為成立之日為七十三年八月十五日，加上前揭
    十二年六月，再加上自七十三年九月三日（即開始偵查之日
    ）起至七十七年四月十五日（即本院發佈通緝之日）止之偵
    查、審判進行不生時效進行期間之日數，再扣除自七十七年
    二月五日（即提起公訴日）起至七十七年三月二十二日（即
    法院繫屬日）止之時效進行期間，則八十九年八月十一日即
    為前揭時效完成日。
四、從而，本件被告被訴觸犯刑法第三百二十一條第一項加重竊
    盜罪之追訴權時效，既已於八十九年八月十一日完成，依照
    首開說明，爰不經言詞辯論，逕為諭知免訴之判決。
五、另查被告嗣因另涉犯竊盜犯行，經檢察官提起公訴，本院以
    七十七年度訴字第五０五號審理在案（下稱後案），被告該
    案亦因逃匿而經本院以七十七年南院刑緝字第三七四號通緝
    ，兩案因而併案通緝，然被告所涉後案嗣因緝獲到案，經本
    院於八十一年二月十日以八十年度訴緝字第七三號判處有期
    徒刑六月確定，並於八十年五月二十八日撤銷通緝，惟卻漏
    未區分撤銷通緝之範圍，致將本案竊盜部分之通緝一併撤銷
    （見本院卷第17頁）等情，有臺灣高等法院被告前案紀錄表
    及本院80年南院刑緝銷字第321號撤銷通緝書在卷可憑可參
    。按刑法（修正前）第八十條第一項規定追訴權因一定期間
    不行使而消滅，係指追訴機關於法定期間內，怠於行使追訴
    權，致生時效完成而消滅追訴權之效果。故追訴權消滅時效
    之發生，應以不行使追訴權為其前提要件。又所謂追訴權包
    括偵查、起訴及審判在內。刑事追訴機關於法定期間內怠於
    行使偵查、起訴、審判等追訴權，即生時效完成，而消滅追
    訴權之效果（最高法院八十二年度第十次刑事庭會議決議、
    八十九年度台上字第七五七號、九十八年度台上字第二０九
    四號判決意旨參照）。本院雖因被告於追訴權繼續進行期間
    之八十年五月二十八日緝獲而撤銷通緝，惟撤銷通緝後僅就
    併案通緝之後案進行審理，實際上並未就併案通緝之本案進
    行任何審理程序，揆之前揭說明，就本案而言，形式上雖撤
    銷通緝，實質上未進行審理程序，應仍屬追訴權不行使之情
    形，其追訴權時效仍應進行，基此，本案追訴權時效並未因
    前開誤予併案撤緝而停止進行，附此敘明。
六、據上論斷，應依刑事訴訟法第三百零二條第二款、第三百零
    七條，判決如主文。
中    華    民    國    99    年    12    月    20    日
                  刑事第十庭    審判長法  官  張瑛宗
                                      法  官  蔡孟珊
                                      法  官  蘇碧珠
以上正本證明與原本無異
如不服本判決應於收受本判決後10日內向本院提出上訴書狀，並
應敘述具體理由。其未敘述上訴理由者，應於上訴期間屆滿後20
日內向本院補提理由書狀（均須按他造當事人之人數附繕本）「
切勿逕送上級法院」。
                                      書記官  郭純瑜
中    華    民    國    99    年    12    月    20    日

司法院資訊處製作；財團法人民間司法改革基金會備份。
